臺灣高雄地方法院民事判決　　　　　 110年度雄簡字第1349號
原　　　告　張祐維　

訴訟代理人　楊承叡律師
被　　　告　黃志榮　
上列當事人間請求確認本票債權不存在事件，本院於民國110 年
10月6 日言詞辯論終結，判決如下：
    主      文
確認被告持有原告所簽發如附表所示之本票，對原告之票款請求
權不存在。
訴訟費用由被告負擔。
    事實及理由
一、按確認法律關係之訴，非原告有即受確認判決之法律上利益
    者，不得提起，民事訴訟法第247 條第1 項前段定有明文。
    所謂即受確認判決之法律上利益，係指法律關係之存否不明
    確，致原告在私法上之地位有受侵害之危險，而此項危險得
    以對於被告之確認判決除去者而言（最高法院42年台上字第
    1031號判決意旨參照）。查本件被告已持附表所示本票（下
    稱系爭本票）向本院聲請裁定准予強制執行，經本院以110
    年度司票字第3455號、110 年度司票字第3308號民事裁定在
    案之事實，為兩造所不爭執，並經本院依職權調取上開兩案
    之卷宗查核無訛。是系爭本票既由被告持有且已行使票據權
    利，而原告否認該本票之債權存在，顯然兩造就系爭本票債
    權存在與否已發生爭執，如不訴請確認，原告在私法上之地
    位將有受侵害之危險，而此種不安之狀態，確能以本件確認
    判決將之除去，則原告提起本件確認本票債權不存在之訴，
    即有確認之法律上利益，先予敘明。
二、原告主張：被告持系爭本票向本院聲請裁定准予強制執行，
    經本院以110 年度司票字第3455號、110 年度司票字第3308
    號民事裁定准予強制執行在案，惟原告與被告素不相識，系
    爭本票上之簽名非原告所為，原告亦未曾授權他人開立系爭
    本票，被告自不得持系爭本票向原告請求給付票款。為此，
    爰依法提起本件訴訟等語。並聲明如主文所示。
三、被告則以：訴外人張雅惠拿系爭本票還有支票向伊借款，支
    票係由般若有限公司簽發，其後該支票跳票。原告與張雅惠
    均為般若有限公司之股東，系爭本票應係原告親簽，或授權
    張雅惠簽發等語資為抗辯。並聲明：駁回原告之訴。
四、得心證之理由：
    按在票據上簽名者，依票上所載文義負責；當事人主張有利
    於己之事實者，就其事實有舉證之責任，票據法第5 條第 1
    項、民事訴訟法第277 條前段分別定有明文。是票據固為無
    因證券，然僅係就票據作成前之債務關係無庸證明其原因而
    已，至該票據本身是否真實，即是否為發票人所作成，仍應
    由執票人負舉證之責，發票人主張本票係偽造，對執票人提
    起確認本票係偽造或不存在之訴者，即應由執票人就本票為
    真正之事實，先負舉證之責。本件原告提起確認本票債權不
    存在之訴，主張系爭本票上其簽名非真正乙節，自應由被告
    就原告有簽發系爭本票或曾授權他人簽發系爭本票一事，先
    盡其舉證之責。經查，系爭本票發票人欄之「張祐維」、「
    「張雅惠」簽名，經肉眼觀之，二者筆跡相似，且被告當庭
    亦自承，係張雅惠持票來借款，伊並不認識張祐維等語（本
    院卷第56頁），是系爭本票是否確由原告簽發，尚屬有疑。
    而原告提起確認本票債權不存在之訴，主張系爭本票上簽名
    非真正等情，自應由被告就系爭本票上原告簽名之真正或原
    告有授權他人代為簽名一事，先盡舉證之責，已如前述，然
    經本院曉諭被告，是否聲請筆跡鑑定證明系爭本票為原告所
    親簽等語，被告既不願送鑑定（本院卷第56-57 頁），對此
    又未能舉證證明系爭本票確是原告簽發或原告有授權他人代
    為簽發之事實為真正，是被告抗辯系爭本票為真正乙節，自
    無法採信。
五、綜上所述，原告依民事訴訟法第247 條第1 項規定，請求確
    認被告執有原告簽發之系爭本票對原告債權不存在，為有理
    由，應予准許。
六、訴訟費用負擔之依據：民事訴訟法第78條。
中    華    民    國   110    年    11    月    10    日
                  高雄簡易庭  法      官  鄧怡君
以上正本係照原本作成。
如對本判決上訴，須於判決送達後20日內向本院提出上訴狀。如
委任律師提起上訴者，應一併繳納上訴審裁判費。
中    華    民    國   110    年    11    月    10    日
                              書  記  官  吳語杰
附表：
┌─┬───────┬─────┬───────┬────┐
│編│    發票日    │ 票面金額 │   到期日     │票據號碼│
│號│   （民國）   │（新臺幣）│  （民國）    │        │
├─┼───────┼─────┼───────┼────┤
│1.│110 年4 月6日 │ 18萬元   │110 年4 月21日│0000000 │
│  │              │          │              │        │
├─┼───────┼─────┼───────┼────┤
│2.│110 年4 月2日 │ 20萬元   │110 年5 月1 日│0000000 │
└─┴───────┴─────┴───────┴────┘